【裁判字號】    99,訴,104
【裁判日期】    990331
【裁判案由】    公共危險等
【裁判全文】
臺灣基隆地方法院刑事判決               99年度訴字第104號
公  訴  人  臺灣基隆地方法院檢察署檢察官
被      告  乙○○
指定辯護人  本院公設辯護人丙○○
上列被告因公共危險等案件，經檢察官提起公訴（99年度偵字第
526號 ），本院判決如下：
    主  文
乙○○服用酒類，不能安全駕駛動力交通工具而駕駛，處拘役伍
拾日，如易科罰金，以新臺幣壹仟元折算壹日；又放火燒燬現有
人所在之建築物，未遂，處有期徒刑伍年，扣案之玻璃酒瓶1 只
及打火機1 個，均沒收之。
    事  實
一、乙○○於民國98年8 月間因放火燒燬現供人使用之住宅未遂
    及恐嚇危害安全等案件，經本院於99年3 月15日以98年度訴
    字第1172號判決各判處有期徒刑2 年4 月、4 月，應執行有
    期徒刑2 年6 月（尚未確定）。詎乙○○猶不知悔改，於99
    年1 月24日下午3 時許（本院98年度訴字第1172號案件審理
    期間），在其任職之臺北縣瑞芳鎮○○路150 號「合樂企業
    社」與同事戊○○等人烤肉並飲用不詳數量含有酒精成分之
    啤酒與保力達飲料後，復至友人丁○○○所經營位於臺北縣
    瑞芳鎮○○路101 之6 號之「吉米蔣卡拉OK店」內唱歌，並
    繼續飲用數量不詳之含有酒精成分飲料作樂，期間，乙○○
    因與店內不詳客人發生爭執，遭推倒在地，乃對該店心生不
    滿，其結帳後即離去，並於同夜11時30分許，返回「合樂企
    業社」，續與戊○○聊天，俟乙○○與戊○○結束聊天後，
    戊○○至位於「合樂企業社」之房間內睡覺，乙○○則係於
    酒後（精神狀況未達不能辨識其行為違法或欠缺依其辨識而
    行為之能力；其辨識行為違法或依其辨識而行為之能力，亦
    無顯著減低之情形）思及對「吉米蔣卡拉OK」之不滿，乃萌
    以丟擲汽油彈之方式，教訓上址卡拉OK店，是其明知其業因
    飲用酒精性飲料，已達不能安全駕駛動力交通工具之程度，
    且明知上址卡拉OK店內現有員工及客人在內，仍基於酒後駕
    車之公共危險及放火燒燬現有人所在之建築物之犯意，自上
    址「合樂企業社」內拿取前與真實姓名不詳同事共同購入而
    屬其所有之業已飲用完盡之玻璃空酒瓶1 只及屬「合樂企業
    社」所有之棉布條1 條，作為製作汽油彈之材料，且拿取屬
    「合樂企業社」所有之棉布手套1 雙，作為放火之工具，再
    揚聲向在「合樂企業社」房間內睡覺之戊○○借用其所有之
    N2A-310 號機車（鑰匙插在鑰匙孔內），惟在戊○○未回應
    是否同意借用之情形下（乙○○未經戊○○許可騎乘機車部
    分，檢察官認乙○○主觀上未具不法所有之意圖，業以99年
    度偵字第526 號為不起訴處分確定），先將屬「合樂企業社
    」所有之米黃色寬膠帶4 條貼在上開戊○○機車之號牌上以
    掩人耳目，並於同夜11時44分許，騎乘該機車至臺北縣瑞芳
    鎮「本泉加油站」，以前揭玻璃酒瓶作為容器，購得0.412
    公升，價值13元之95無鉛汽油，並以前揭棉布條封住前揭裝
    有汽油之玻璃酒瓶作成汽油彈。復於同夜11時50分許，騎乘
    上開機車返回上址卡拉OK店，手戴前揭棉手套，在上址卡拉
    OK 店客人陳聖傑面前，著手以右手所持之所有之打火機，
    點燃左手所持之前揭汽油彈，旋丟擲前揭汽油彈至店內木質
    地板引燃火勢，幸店內客人發現火勢，迅速撲滅火勢，乙○○因而未能燒燬現有人所在之上址卡拉OK建築物。乙○○丟
    擲前揭汽油彈後，即欲逃離現場，然為陳聖傑攔阻，再報警
    究辦，經警到場處理，測得乙○○呼氣酒精濃度值達每公升
    0.89 毫克，且扣得前揭屬乙○○所有供放火所用之玻璃酒
    瓶1只及打火機1個、乙○○持以放火之屬「合樂企業社」所
    有之棉質手套1雙、米黃色寬膠帶4條及棉布條1條等物。
二、案經臺北縣政府警察局瑞芳分局報告臺灣基隆地方法院檢察
    署檢察官偵查後起訴。
    理  由
壹、程序事項（關於證據能力）
一、關於供述證據：
    本院下列所引用之書證，雖核均係被告以外之人於審判外之
    陳述而屬傳聞證據，然公訴人、被告乙○○及辯護人於本院
    審判程序中，對於下列所引用之書證之證據能力，均表示無
    意見，且迄於言詞辯論終結前亦未聲明異議。本院審酌並無
    證據足以證明下列書證作成時，有非出於自由意志者，亦查
    無違法取證或其他瑕疵之情形，認為以之作為證據為適當，
    是認該等書證，均合於刑事訴訟法第159 條之5 之規定，均
    得為證據。
二、關於非供述證據：
    本件扣案之玻璃酒瓶1 只、打火機1 個、棉質手套1 雙、米
    黃色寬膠帶4 條及棉布條1 條等物，係被告在案發地點為警
    逮捕後，員警依據刑事訴訟法第131 條第1 項第1 款執行逕
    行搜索扣押所得，為被告所不爭執，且有臺北縣政府警察局
    瑞芳分局搜索扣押筆錄、扣押物品目錄表（見偵卷第26-29
    頁）各1 份在卷可憑；又員警於查獲本案後所拍攝之現場照
    片7張（見偵卷第31-34頁）、機車號牌貼有黃色寬膠帶照片
    3張（見偵卷第36-37頁）及本泉加油站監視器翻拍畫面4 張
    ，係以照相機或監視錄影器等機器照相設備拍攝取得，查無
    虛偽之情形，依法自均得為本案之證據。
貳、實體事項
一、上開事實，迭據被告乙○○於警詢、偵訊及本院審理時坦承
    在卷，核與目擊證人陳聖傑、證人即「吉米蔣卡拉OK店」負
    責人丁○○○、證人即被告友人戊○○於警詢、偵訊時證述
    明確，並有酒精測試紀錄單1 張（見偵卷第30頁）、現場照
    片7 張（見偵卷第31-34 頁）、機車號牌貼有黃色寬膠帶照
    片3 張（見偵卷第36-37 頁）、本泉加油站監視器翻拍畫面
    4 張、本泉加油站收銀機統一發票1 紙（見偵卷第47頁）、
    戊○○領回機車及鑰匙之贓物認領保管單1 紙存卷可稽，復
    有玻璃酒瓶1 只、打火機1 個、棉質手套1 雙、米黃色寬膠
    帶4 條及棉布條1 條等物扣案可佐，被告之自白核與事實相
    符，可以採信。綜上，本案事證明確，被告之犯行洵堪認定
    ，應依法論科。
二、核被告所為，係犯刑法第185條之3服用酒類不能安全駕駛動
    力交通工具而駕駛罪及同法第173條第3項、第1 項之放火燒
    燬現有人所在之建築物未遂罪，且因被告所犯放火燒燬現有
    人所在之建築物行為僅止於未遂階段，爰依刑法第25條第2
    項減輕其刑。又本院依據被告供承本件犯罪動機、購買汽油
    及著手放火等情節，核與證人丁○○○及陳聖傑所證情節大
    致相符，且再參酌被告於著手放火前猶能騎乘機車、購買汽
    油及製作汽油彈等情節，認被告雖於酒後犯下本案，然其行
    為時之精神狀況尚未達不能辨識其行為違法或欠缺依其辨識
    而行為之能力，且其辨識行為違法或依其辨識而行為之能力
    ，亦無顯著減低之情形，附此敘明。爰審酌被告酒後駕車，
    所為不僅漠視自己安危，並枉顧公眾安全，經測試酒後呼氣
    酒精濃度達每公升0.89毫克，對交通安全所生之危害非輕，
    且其係於前以相同手法犯放火燒燬現供人使用之住宅罪案件
    在本院審理中，復再次著手放火本件現有人所在之卡拉OK店
    ，有臺灣高等法院被告前案紀錄表1 份在卷可憑，足見其不
    知悔改，且僅因細故爭執，即萌以放火方式洩憤，所為甚屬
    不該，所生危害甚鉅，兼衡其犯罪動機、生活狀況、品行、
    智識程度暨犯後坦承犯行等一切情狀，分別量處如主文所示
    之刑，並就其所犯刑法第185條之3之罪部分，諭知易科罰金
    之折算標準。扣案之玻璃酒瓶1只及打火機1個，係被告所有
    供本件放火罪之用，已據被告坦承在卷，爰依刑法第38條第
    1 項第2款規定，在被告所犯刑法第173條第3項、第1項之罪
    項下宣告沒收之；另扣案之棉質手套1雙、米黃色寬膠帶4條
    及棉布條1 條，被告雖供明持以犯本件放火罪之用，然該等
    物品並非屬被告所有，亦據被告供明在卷，因上開物品核亦
    非違禁物，查無沒收依據，爰均不予宣告沒收，附此敘明。
據上論斷，應依刑事訴訟法第299 條第1 項前段，刑法第173 條
第3項、第1項、第185條之3、、第25條第2項、第41條第1項前段
、第38條第1項第2款，刑法施行法第1條之1，判決如主文。
本案經檢察官甲○○到庭執行職務。
中    華    民    國    99    年    3     月    31    日
                  刑事第一庭審判長法  官  王福康
                                  法  官  王美婷
                                  法  官  劉桂金
以上正本證明與原本無異。
如不服本判決應於收受送達後10日內向本院提出上訴書狀，並應
敘述具體理由；其未敘述上訴理由者，應於上訴期間屆滿後20日
內向本院補提理由書(均須按他造當事人之人數附繕本)「切勿逕
送上級法院」。
中    華    民    國    99    年    3     月    31    日
                            書記官  劉如純
附錄本案論罪法條：
中華民國刑法第173條
放火燒燬現供人使用之住宅或現有人所在之建築物、礦坑、火車
、電車或其他供水、陸、空公眾運輸之舟、車、航空機者，處無
期徒刑或7 年以上有期徒刑。
失火燒燬前項之物者，處1 年以下有期徒刑、拘役或5 百元以下
罰金。
第1 項之未遂犯罰之。
預備犯第1 項之罪者，處1 年以下有期徒刑、拘役或3 百元以下
罰金。
中華民國刑法第185條之3
服用毒品、麻醉藥品、酒類或其他相類之物，不能安全駕駛動力
交通工具而駕駛者，處 1 年以下有期徒刑、拘役或科或併科
15萬元以下罰金。

司法院資訊處製作；財團法人民間司法改革基金會備份。
